---
title: "Homework 4"
author: "Fellipe Porto"
date: "30/10/2020"
output: html_document
---

````{r}
setwd('C:/Users/Fellipe Porto/Documents/estudoR/covid19_R/homework4_gtrendsR')

# pacotes

library(tidyverse)
library(gtrendsR)
library(patchwork)

````


# Questão 1

##### I - Analisando a frequência de pesquisas no Google dos candidatos a prefeito da cidade de São Paulo.

A intenção de fazer essa análise a partir dos candidatos à prefeito de São Paulo
vai de encontro às discussões que estão ocorrendo na Ciência Política sobre o papel da internet nas campanhas eleitorais, o que vem sendo chamado de datificação da política. O objetivo dessa proposta é analisar como o início das campanhas, as propagandas eleitorais e o Horário Gratuito de Propaganda Eleitoral (HGPE) influenciaram no interesse do eleitorado nos candidatos. 

A começar por quando as pesquisas pela palavra "prefeito" mais se acentuaram no ano de 2020. 

````{r}
prefeito_plot <- function(candidato){
  data<-gtrends(c(candidato), time= "2020-01-01 2020-10-30", geo = "BR-SP")
  time_trend<-data$interest_over_time %>%
    mutate(hits=ifelse(hits=="<1",0.5,hits),
           date=as.Date(date),
           keyword=factor(keyword, levels = candidato))
  plot<-ggplot(data=time_trend, aes(x=date, y=as.numeric(hits), colour=keyword)) +
    geom_line() +
    geom_vline(xintercept = as.numeric(as.Date("2020-09-01")))+
    geom_vline(xintercept = as.numeric(as.Date("2020-09-26")))+
    theme_bw() +
    scale_y_continuous(breaks = NULL) +
    theme(legend.position = "bottom",
          legend.title = element_blank(),
          legend.text=element_text(size=10),
          axis.title.x=element_blank(),
          axis.title.y=element_blank())
  return(plot)
}


prefeito <- prefeito_plot(candidato = 'prefeito')
prefeito +
  plot_annotation(title = 'Frequência de pesquisas no Google da palavra "Prefeito" ',
                  caption = 'Dados obtidos através do pacote gtrendsR, entre os dias 01-01-2020 e 30-10-2020')
  


````

É possível observar que o aumento das pesquisas da palavra "prefeito" aumentaram a partir de setembro, e tiveram seu pico a partir do dia 26-09, quando iniciou as propagandas eleitorais. 

Agora irei analisar o desempenho nas pesquisas de cada candidato a prefeitura de São Paulo. 

````{r}
# função para os gráficos 
grafico <-function(candidato){
  data<-gtrends(c(candidato), time= "2020-01-01 2020-10-30", geo = "BR-SP")
  time_trend<-data$interest_over_time %>%
    mutate(hits=ifelse(hits=="<1",0.5,hits),
           date=as.Date(date),
           keyword=factor(keyword, levels = candidato))
  plot<-ggplot(data=time_trend, aes(x=date, y=as.numeric(hits), colour=keyword)) +
    geom_line() +
    geom_vline(xintercept = as.numeric(as.Date("2020-09-26"))) +
    theme_bw() +
    scale_y_continuous(breaks = NULL) +
    theme(legend.position = "bottom",
          legend.title = element_blank(),
          legend.text=element_text(size=10),
          axis.title.x=element_blank(),
          axis.title.y=element_blank())
  return(plot)
}


andrea_plot <- grafico(candidato = 'andrea matarazzo')
antonio_plot <- grafico(candidato = 'antônio carlos')
arthur_plot <- grafico(candidato = 'arthur do val')
covas_plot <- grafico(candidato = 'bruno covas')
celso__plot <- grafico(candidato = 'celso russomanno')
boulos__plot <- grafico(candidato = 'guilherme boulos')
tatto__plot <- grafico(candidato = 'jilmar tatto')
joice_plot <- grafico(candidato = 'joice hasselmann')
levy_plot <- grafico(candidato = 'levy fidelix')
marcio_plot <- grafico(candidato = 'marcio frança')
helou_plot <- grafico(candidato = 'marina helou')
orlando_plot <- grafico(candidato = 'orlando silva')
vera_plot <- grafico(candidato = 'vera lucia')

(andrea_plot) +
  (antonio_plot) +
  (arthur_plot) +
  (covas_plot) +
  (celso__plot) +
  (boulos__plot) +
  (tatto__plot)+
  (joice_plot)+
  (levy_plot)+
  (marcio_plot)+
  (helou_plot)+
  (orlando_plot)+
  (vera_plot)+
  plot_annotation(title = 'Frequência de pesquisas no Google dos candidatos a prefeito em São Paulo',
                  caption = 'Dados obtidos através do pacote gtrendsR, entre os dias 01-01-2020 e 30-10-2020')






````

Há uma significativa mudança da frequência das pesquisas a partir do dia 26-09, dia em que se iniciou as campanhas eleitorais. Porém, como alguns candidatos já eram políticos eleitos de eleições passadas e outros conhecidos por conta da mídia tradicional, há bastante ruído nos gráficos que impedem de perceber o real impacto do ínicio das campanhas. 

Como uma forma de entender melhor o comportamento da frequência após o início da campanha, irei diminuir o período de análise, iniciando em setembro de 2020.

````{r}
grafico2 <-function(candidato){
  data<-gtrends(c(candidato), time= "2020-09-01 2020-10-30", geo = "BR-SP")
  time_trend<-data$interest_over_time %>%
    mutate(hits=ifelse(hits=="<1",0.5,hits),
           date=as.Date(date),
           keyword=factor(keyword, levels = candidato))
  plot<-ggplot(data=time_trend, aes(x=date, y=as.numeric(hits), colour=keyword)) +
    geom_line() +
    geom_vline(xintercept = as.numeric(as.Date("2020-09-26"))) +
    theme_bw() +
    scale_y_continuous(breaks = NULL) +
    theme(legend.position = "bottom",
          legend.title = element_blank(),
          legend.text=element_text(size=10),
          axis.title.x=element_blank(),
          axis.title.y=element_blank())
  return(plot)
}

andrea_plot2 <- grafico2(candidato = 'andrea matarazzo')
antonio_plot2 <- grafico2(candidato = 'antônio carlos')
arthur_plot2 <- grafico2(candidato = 'arthur do val')
covas_plot2 <- grafico2(candidato = 'bruno covas')
celso__plot2 <- grafico2(candidato = 'celso russomanno')
boulos__plot2 <- grafico2(candidato = 'guilherme boulos')
tatto__plot2 <- grafico2(candidato = 'jilmar tatto')
joice_plot2 <- grafico2(candidato = 'joice hasselmann')
levy_plot2 <- grafico2(candidato = 'levy fidelix')
marcio_plot2 <- grafico2(candidato = 'marcio frança')
helou_plot2 <- grafico2(candidato = 'marina helou')
orlando_plot2 <- grafico2(candidato = 'orlando silva')
vera_plot2 <- grafico2(candidato = 'vera lucia')

andrea_plot2+
  antonio_plot2+
  arthur_plot2+
  covas_plot2+
  celso__plot2+
  boulos__plot2+
  tatto__plot2+
  joice_plot2+
  levy_plot2+
  marcio_plot2+
  helou_plot2+
  orlando_plot2+
  vera_plot2+
   plot_annotation(title = 'Frequência de pesquisas no Google dos candidatos a prefeito em São Paulo',
                  caption = 'Dados obtidos através do pacote gtrendsR, entre os dias 01-09-2020 e 30-10-2020')

````

Nitidamente há uma mudança na frequência causada  pelo início da propaganda eleitoral, no dia 26-09, que é o momento que o eleitorado passa a conhecer de forma efetiva os candidato, mesmo daqueles que já eram políticos eleitos.  

É conhecido que as primeiras e as últimas semanas da campanha eleitoral tradicional (rádio, TV) são as mais importantes por conta do [comportamento da audiência durante o HGPE](https://www.scielo.br/scielo.php?pid=S0104-62762011000100004&script=sci_arttext&tlng=pt): há um aumento na audiência nos momentos iniciais, que ao decorrer dos dias vai se perdendo, mas que retorna quando se aproxima o dia da votação. Mas como esse interesse pelo eleitorado ocorre na internet? Ainda faltam duas semanas para as votações do primeiro turno, o mais correto seria esperar o fim das eleições para tentar observar esse fenômeno, mas, para fins dessa atividade isso não é um problema tão grande e talvez já seja possível perceber se há ou não um comportamento parecido do eleitorado no meio digital. Para isso, o próximo gráfico terá como data de partida o início das propagandas eleitorais. 

````{r}

grafico3 <-function(candidato){
  data<-gtrends(c(candidato), time= "2020-09-26 2020-10-30", geo = "BR-SP")
  time_trend<-data$interest_over_time %>%
    mutate(hits=ifelse(hits=="<1",0.5,hits),
           date=as.Date(date),
           keyword=factor(keyword, levels = candidato))
  plot<-ggplot(data=time_trend, aes(x=date, y=as.numeric(hits), colour=keyword)) +
    geom_line() +
    theme_bw() +
    scale_y_continuous(breaks = NULL) +
    theme(legend.position = "bottom",
          legend.title = element_blank(),
          legend.text=element_text(size=10),
          axis.title.x=element_blank(),
          axis.title.y=element_blank())
  return(plot)
}

andrea_plot3 <- grafico3(candidato = 'andrea matarazzo')
antonio_plot3 <- grafico3(candidato = 'antônio carlos')
arthur_plot3 <- grafico3(candidato = 'arthur do val')
covas__plot3 <- grafico3(candidato = 'bruno covas')
celso_plot3 <- grafico3(candidato = 'celso russomanno')
boulos_plot3 <- grafico3(candidato = 'guilherme boulos')
tatto_plot3 <- grafico3(candidato = 'jilmar tatto')
joice_plot3 <- grafico3(candidato = 'joice hasselmann')
levy_plot3 <- grafico3(candidato = 'levy fidelix')
marcio_plot3 <- grafico3(candidato = 'marcio frança')
helou_plot3 <- grafico3(candidato = 'marina helou')
orlando_plot3 <- grafico3(candidato = 'orlando silva')
vera_plot3 <- grafico3(candidato = 'vera lucia')

andrea_plot3+
  antonio_plot3+
  arthur_plot3+
  covas__plot3+
  celso_plot3+
  boulos_plot3+
  tatto_plot3+
  joice_plot3+
  levy_plot3+
  marcio_plot3+
  helou_plot3+
  orlando_plot3+
  vera_plot3+
  plot_annotation(title = 'Frequência de pesquisas no Google dos candidatos a prefeito em São Paulo',
                  caption = 'Dados obtidos através do pacote gtrendsR, entre os dias 26-09-2020 e 30-10-2020')
  

````

Não fica muito claro se o comportamento é diferente, ou se o fato de não termos um período mais significativo para observar que nos impede de perceber o comportamento. Mas uma coisa é evidente: todos tiveram um pico bastante agudo, bem próximo ao início da campanha, mas seu principal fator foi a ocorrência de um debate no dia 01-10, como ficará marcado no gráfico seguinte. 

````{r}
grafico4 <- function(candidato){
  data<-gtrends(c(candidato), time= "2020-09-26 2020-10-30", geo = "BR-SP")
  time_trend<-data$interest_over_time %>%
    mutate(hits=ifelse(hits=="<1",0.5,hits),
           date=as.Date(date),
           keyword=factor(keyword, levels = candidato))
  plot<-ggplot(data=time_trend, aes(x=date, y=as.numeric(hits), colour=keyword)) +
    geom_line() +
    geom_vline(xintercept = as.numeric(as.Date("2020-10-01"))) +
    theme_bw() +
    scale_y_continuous(breaks = NULL) +
    theme(legend.position = "bottom",
          legend.title = element_blank(),
          legend.text=element_text(size=10),
          axis.title.x=element_blank(),
          axis.title.y=element_blank())
  return(plot)
}

andrea_plot4 <- grafico4(candidato = 'andrea matarazzo')
antonio_plot4 <- grafico4(candidato = 'antônio carlos')
arthur_plot4 <- grafico4(candidato = 'arthur do val')
covas__plot4 <- grafico4(candidato = 'bruno covas')
celso_plot4 <- grafico4(candidato = 'celso russomanno')
boulos_plot4 <- grafico4(candidato = 'guilherme boulos')
tatto_plot4 <- grafico4(candidato = 'jilmar tatto')
joice_plot4 <- grafico4(candidato = 'joice hasselmann')
levy_plot4 <- grafico4(candidato = 'levy fidelix')
marcio_plot4 <- grafico4(candidato = 'marcio frança')
helou_plot4 <- grafico4(candidato = 'marina helou')
orlando_plot4 <- grafico4(candidato = 'orlando silva')
vera_plot4 <- grafico4(candidato = 'vera lucia')

andrea_plot4+
  antonio_plot4+
  arthur_plot4+
  covas__plot4+
  celso_plot4+
  boulos_plot4+
  tatto_plot4+
  joice_plot4+
  levy_plot4+
  marcio_plot4+
  helou_plot4+
  orlando_plot4+
  vera_plot4+
  plot_annotation(title = 'Frequência de pesquisas no Google dos candidatos a prefeito em São Paulo',
                  caption = 'Dados obtidos através do pacote gtrendsR, entre os dias 26-09-2020 e 30-10-2020')
  
````


Interessante observar que os candidatos que não participaram do debate, Vera Lúcia e Antônio Carlos, tiveram uma queda na frequência. 



